臺灣高雄地方法院民事判決　　　　　　 95年度訴字第4030號
 原　　　告　庚○○
　　　　　 　戊○○
　　　　　 　甲○○
 上　三　人
 訴訟代理人　林敏澤律師
　　　　　 　許淑清律師
 原　　　告　丁○○
 被　　　告　財鑫通運有限公司
 法定代理人　乙○○○
　　　　　 　丙○○
 　　　　　　　　　　　0號4.
 兼上　二人　田正義
 訴訟代理人
上列當事人間確認股東關係不存在事件，本院於民國96年5 月8
日言詞辯論終結，判決如下：
      主　　　文
確認原告庚○○、戊○○、甲○○、丁○○與被告間股東關係不
存在。
訴訟費用由被告負擔。
      事實及理由
一、按無限公司之清算，以全體股東為清算人，但本法或章程另
    有規定或經股東決議，另選清算人者，不在此限，公司法第
    79條定有明文；又依公司法第113 條之規定，前開規定，於
    有限公司亦準用之。本件原告提起確認股東權關係不存在之
    訴，而被告公司業經解散，依上開規定，即應以被告公司全
    體股東為清算人。經查，依被告公司變更登記事項卡所載，
    被告公司之股東為原告庚○○、戊○○、甲○○、丁○○，
    及乙○○○、田正義、丙○○等7 人，有公司變更登記表可
    參，其中庚○○、戊○○為原告，與被告間有利害關係，自
    不宜再列為被告法定代理人；而甲○○、丁○○原列被告法
    定代理人，審理中均以與被告間並無股東關係為由請求為訴
    之追加為原告身分，且被告亦無異議而為本案言詞辯論，因
    認合民事訴訟法第255 條第1 項第2 款、第2 項要件而予以
    准許，是亦不宜列為被告法定代理人；因而本件僅列乙○○○、田正義、丙○○3 人為被告之法定代理人，先為明。
二、原告主張：被告財鑫通運有限公司為遊覽車客運業，原告庚○○自88年1 月起受僱於被告負責接洽旅遊業務、戊○○自
    88年10月4 日起受僱被告擔任司機工作、甲○○則在87年間
    因與田正義為男女友人關係，因而在88年間義務在被告公司
    幫忙，惟未領固定底薪，僅每次隨車有2 千多元零用金，被
    告公司因89年921 地震而倒閉，甲○○亦離開公司，未實際
    出資或擔任股東，公司登記事項登記不實，而邱淨妃於任職
    不到1 年後離職、戊○○於89年11月15日離職後因老闆田正
    義請求又再任職5 個月之後離職、原告丁○○亦僅在被告公
    司成立前與田正義合夥但僅4 個月，當時被告公司尚未成立
    ，丁○○未曾擔任被告公司股東，僅曾在被告公司任職；原
    告等人均未曾入股被告公司擔任股東，卻遭登記為被告公司
    股東，因被告公司經營不善有遭稅捐機關追繳稅金及債權人
    追索之危險，原告等人此私法上法律關係存否不明確，有提
    起確認之訴之必要，爰依法訴請確認與被告公司間股東身分
    關係不存在。並聲明：確認原告等與被告間股東關係不存在
    。
三、被告則以：庚○○原為被告公司員工、戊○○本為被告公司
    司機總領班，2 人均因表現良好，被告為勵員工而同意將
    其等列為股東，2 人並未實際出資；甲○○當時與田正義為
    男女友人關係，有實際出資新台幣 (下同)6,000,000 元 左
    右而成為股東；丁○○則確實在921 地震時已退股，惟被告
    尚未辦理除去股東身分手續，因而仍登記為股東身分，實際
    上丁○○確實已不具股東身分；被告其後於審理中改稱，被
    告公司已將大部債務處理完畢，對原告主張均不再爭執 (96
    年5 月8 日言詞辯論筆錄)。 並聲明：原告之訴駁回。
四、不爭執事項：
    原告邱淨妃原自88年1 月起受僱於被告公司、戊○○則自88
    年10月4 日起受僱於被告公司，甲○○原亦受僱於被告公司
    ，三人均於89年4 月14日起變更登記為被告公司股東，被告
    公司之變更登記表記載戊○○持股2,000,000 元、庚○○持
    股2,000,000 元、甲○○持股8,000,000 元，丁○○已非被
    告公司股東。。
    爭執事項：
  (一)原告等4人提起本件訴訟有無確認判決之利益？
  (二)原告4 人主張並非被告公司股東，請求確認與被告公司間股
    東關係不存在，有無理由？
五、原告等4 人提起本件訴訟有無確認判決之利益？
    按確認法律關係之訴，非原告有即受確認判決之法律上利益
    者，不得提起之，民事訴訟法第247 條第1 項前段定有明文
    。所謂即受確認判決之法律上利益，須因法律關係之存否不
    明確，致原告在私法上之地位有受侵害之危險；亦即原告主
    觀上認其在法律上之地位有不安之狀態存在，而此種不安之
    狀態得以對於被告之確認判決除去者即屬之。本件原告主張
    其等均非被告之股東，因被告公司解散後，遭稅捐機關追繳
    稅金及債權人追索，致原告在私法上之地位不明，且有受侵
    害之危險等語，原告主張此種不安之狀態，得以確認判決加
    以除去，是原告提起本件確認之訴於法有據，應予准許。
六、原告4 人主張並非被告公司股東，請求確認與被告公司間股
    東關係不存在，有無理由？
    原告4 人主張均非被告公司股東，僅為公司員工之事實，業
    據證人即當時亦曾任職被告公司之員工己○○、壬○○、辛○○到庭陳明，且證人均證稱未曾聽聞被告公司有任何人因
    受勵而入股成為股東，已難認被告所辯為有理由；至被告
    雖另提出股利憑單3 紙，抗辯原告等人曾受分配股利並申報
    所得稅，惟經本院查詢結果，原告等人並無以被告公司之任
    何股利收入持以申報所得稅之紀錄，有財政部高雄市國稅局
    三民稽徵所96年3 月6 日財高國稅三綜所字第0960004876號
    函、新化稽徵所96年2 月27日南區國稅新化二字第
    0960010808號函、中區國稅局苗栗分局96年2 月26日中區國
    稅苗縣二字第0960002075號函等為證，被告此部分所辯亦未
    能舉證證明以實其說；是原告主張應可認為真實；況被告於
    審理中亦改稱對原告等人主張均不再爭執，則原告4 人主張
    非被告公司股東，請求確認與被告公司間股東關係不存在，
    即有理由。
七、綜上，原告等4 人主張均非被告公司股東，卻受有登記於股
    東名簿上為股東之記載，致其等私法上利益有受損害之虞，
    請求確認與被告間股東關係不存在，於法有據，應予准許。
八、據上論結：本件原告之訴為有理由，爰依民事訴訟法第78條
    ，判決如主文。
中　　華　　民　　國　　96　　年　　5 　　月　　22　　日
                  民事第七庭   法　官  林玉心
正本係照原本作成。
如不服本判決，應於送達後20日內，向本院提出上訴狀並表明上
訴理由，如於本判決宣示後送達前提起上訴者，應於判決送達後
10日內補提上訴理由書（須附繕本）。
中　　華　　民　　國　　96　　年　　5 　　月　　22　　日
                                書記官　胡樂寧
